【裁判字號】    90,上更(一),177
【裁判日期】    900620
【裁判案由】    違反電業法等
【裁判全文】
臺灣高等法院臺南分院刑事判決          九十年度上更(一)字第一七七號  Ａ
      上  訴  人
      即  被  告  乙  ○  ○
右上訴人因違反電業法等案件，不服臺灣臺南地方法院八十七年度訴字第七五六號中
華民國八十七年七月一日第一審判決（起訴案號：臺灣臺南地方法院檢察署八十七年
度偵字第一六二五、五○四一號），提起上訴，判決後，經最高法院發回更審，本院
判決如左：
      主      文
原判決關於乙○○部分撤銷。
乙○○共同損壞電度表使其失效不準，累犯，處有期徒刑肆月，如易科罰金，以參佰
元折算壹日。
      事      實
一、乙○○曾犯殺人未遂罪經判處有期徒刑六年確定，經減刑後，於民國（下同）八
    十年二月十八日執行完畢，仍不知悔改，復與其妻王淑芳（已判決有期徒刑參月
    ，緩刑參年確定），共同在台南縣仁德鄉○○路○段三九八、四○○號經營「一
    度贊便當工廠」。二人共同意圖為自己不法之所有，於八十四年間某日，將屬台
    灣電力股份有份公司所有 (簡稱台電公司）委由用戶保管設置於同路段三九六號
    房屋內供應上開工廠電力之電號：00000000號電錶封印鎖破壞，將電錶內Ａ相電
    源側與負載側反接，造成電錶計度失準，以此方法竊電。嗣於八十六年十月一日
    上午十一時許，為台電公司稽查人員會同警方查獲，估計竊電量共約五萬三千一
    百八十九度。
二、案經台南縣警察局歸仁分局報請台灣台南地方法院檢察署檢察官及檢察官自動檢
    舉偵查起訴。
      理      由
一、訊據上訴人即被告乙○○矢口否認有為右揭犯行，辯稱：渠並無電力知識，電錶
    是前手黃穎隆所裝，我是以新台幣壹佰萬元盤下的，當時並沒有說電費要如何算
    ，我並沒有去破壞電錶云云。
二、惟查：
（一）台南縣仁德鄉○○路○段三九八、四○○號鐵皮造平房違建，原係由訴外人黃
      穎隆向房屋前所有人陳忠誠承租經營便當工廠，八十四年四月一日起由被告夫
      妻向黃穎隆盤下廠內設備，另與所有人陳忠誠簽訂租約，更名為「一度贊便當
      工廠」繼續經營，因係違建無電力設備，乃藉同路段三九六號房屋供電，故三
      九六號磚造樓房內設有二只電錶，一個供應三九六號房屋本身，另一個電號：
      00000000號電錶則供應「一度贊便當工廠」，業據被告王淑芳及證人黃穎隆於
      檢察官偵查時供承在卷，並經台灣台南地方法院檢察署檢察官勘驗現場，製有
      勘驗筆錄可稽。
（二）依據台灣電力公司報奉中央主管機關核准施行之營業規則第三十一條規定：「
      用戶用電計量所需之電度表由本公司置備，但用戶應提供適當場所及預置接線
      箱，以供裝設電度表。檢驗送電後電度表接線箱由本公司負責維護，用戶對所
      使用之電度表，應依使用借貸關係有關規定負善良保管之責。」此有台灣電力
      公司業務處九十年四月十七日業營規發字第九○○四○五六○號函一紙，附卷
      可稽。依此規定，該電表雖為台電公司所有，但係該公司基於私經濟契約關係
      委由用戶保管，顯非公務員職務上委託第三人掌管之物品。縱令將之損壞，仍
      無刑法第一百三十八條規定之適用，公訴人認為被告係觸犯電業法第一百零六
      條第三款外，另涉犯刑法第一百三十八條兩罪名，並依想像競合犯從一重論處
      ，容有未洽，此部分因屬裁判上一罪關係，自不另為無罪之諭知。又被告雖將
      該00000000號電錶封印鎖破壞，將電錶內Ａ相電源側與負載側反接，導致計度
      失準，惟被告並未將該封印鎖上之封印文字、號碼予以偽造、變造或加以損害
      ，尚難認其有毀損準公文書之情事，併此敘明。
（三）該00000000號電錶封印鎖被破壞，將電錶內Ａ相電源側與負載側反接，導致計
      度失準，為台電公司稽查人員於八十六年十月一日查獲，有用電實地調查書、
      用電基本資料、照片三幀在卷可佐。據證人即台電公司稽查員甲○○於檢察官
      偵查時，提出附卷之電號：00000000號電錶用電記錄表所示，自八十四年二月
      份起至八十六年十月份止之用電度數顯著減少，適與被告王淑芳自承「一度贊
      便當工廠」自八十四年四月一日起營業，至八十六年十月一日查獲之期間大致
      相符，次查證人黃穎隆於檢察官偵查時證述，伊在上址經營便當工廠計三年，
      春節期間均休假停止營業，參之在其經營期間之八十三年二月份用電度數亦顯
      著減少，足認八十四年二月份用電度數減少實因黃穎隆春節休假之故；未查：
      縱如被告於本院前審審理時所供稱：「黃穎隆於盤讓時告知被告二人電錶經過
      黃穎隆之改裝可以大幅省電，要被告二人額外繳交三萬元之改裝費予黃穎隆」
      等情為真實，亦足認定被告確係明知違法而竊電之事實。
（四）綜上所述，被告既向黃穎隆盤讓工廠設備，在使用相同設備，經營相同行業之
      情況下，用電度數平均值卻未達前手黃穎隆經營期間之二分之一，顯不合常情
      ，且於八十六年十月一日查獲後，用電度數又遽增，該電錶既僅供應被告經營
      之便當工廠電力，同案被告王淑芳於檢察官偵查中又自承全年無休，他人自無
      擅自破壞電錶，為被告節省電費之理由，因認本件竊電行為應與他人無涉，此
      外復有用電實地調查書、基本資料、房屋租賃契約、公證書、用電記錄表各一
      紙及照片三幀在卷可證，足認，被告所辯顯係事後卸責之詞，不足採信，本件
      事證明確，被告犯行洵堪認定。
二、核被告乙○○，所為係犯電業法第一百零六條第三款之竊電罪，其與已判刑確定
    之王淑芳所犯，均係以自已共同犯罪之意思，共同實施犯罪行為，依刑法第二十
    八條之規定，均為共同正犯。又被告乙○○曾犯殺人未遂罪經判處有期徒刑六年
    確定，經減刑後，於民國（下同）八十年二月十八日執行完畢，有臺灣高等法院
    被告全國前案紀錄表暨法務部在監在押資料表各一份附卷可稽，於五年之內再犯
    本罪，為累犯，依法應加重其刑。末按刑法第四十一條：「犯最重本刑為三年以
    下有期徒刑以下之刑之罪，而受六月以下有期徒刑或拘役之宣告，因身體、教育
    、職業或家庭關係，執行顯有困難者，得以一元以上三元以下折算一日，易科罰
    金」，已於九十年一月十日經總統公布修正為第四十一條第一項前段：「犯最重
    本刑為五年以下有期徒刑以下之刑之罪，而受六月以下有期徒刑或拘役之宣告，
    因身體、教育、職業或家庭關係或其他正當事由，執行顯有困難者，得以一元以
    上三元以下折算一日，易科罰金」，於同年月十二日生效。本件被告犯罪日期在
    前述法律修正前，犯罪後法律已有變更，自應適用新法即修正後之刑法第四十一
    條第一項前段規定諭知易科罰金之折算標準，故就被告上開所宣告之刑，併予諭
    知易科罰金之折算標準。
三、原審就被告乙○○部分予以論罪科刑，固非無見，惟查：(1)被告所犯係電業法第
    一百零六條第三款之竊電罪，原判決認為除犯上開竊電罪外，另犯刑法第一百三
    十八條之損壞公務員委託第三人掌管之物品罪，而從較重之損壞公務員委託第三
    人掌管之物品罪論處，容有未洽。(2)被告乙○○曾犯殺人未遂罪經判處有期徒刑
    六年確定，經減刑後，於民國（下同）八十年二月十八日執行完畢，五年內再犯
    本罪，為累犯，原判決未以累犯論處加重其刑，亦有未合。被告上訴否認犯罪，
    固無足採，惟原判決既有可議，自無可維持，應就被告乙○○部分予以撤銷改判
    。爰審酌被告乙○○犯罪之動機、目的、手段、所生危害、犯罪後仍狡飾犯行未
    見悔意等一切情狀，予以量處如主文第二項所示之刑，並諭知易科罰金之折算標
    準，以資懲儆。
據上論結，應依刑事訴訟法第三百六十九條第一項前段、第三百六十四條、第二百九
十九條第一項前段、電業法第一百零六條第三款，刑法第十一條前段、第二條第一項
前段，第二十八條、第四十七條，修正後刑法第四十一條第一項前段，罰金罰鍰提高
標準條例第一條前段，第二條，判決如主文。
本案經檢察官許仲瑩到庭執行職務。
中    華    民    國      九十      年      六      月      二十        日
                                  臺灣高等法院臺南分院刑事第四庭
                                      審判長法官  陳    義    仲
                                            法官  蔡    崇    義
                                            法官  徐    財    福
右正本證明與原本無異。
如不服本判決，應於判決送達後十日內向本院提出上訴狀，其未敘述理由者並應於提
出上訴狀後十日內向本院補提理由書（應附繕本)。
                                      法院書記官  王    全    龍
中    華    民    國      九十      年      六      月      二十一      日
附錄本案論罪科刑法條全文：
電業法第一百零六條第三款：
有左列行為之一者為竊電，處五年以下有期徒刑、拘役或五百元以下罰金：
三、損壞或改變電度表、無效電力計、其他計電器之構造，或以其他方法使其失效不
準者。


司法院資訊處製作；財團法人民間司法改革基金會備份。
